【裁判字號】    90,交簡上,78
【裁判日期】    901026
【裁判案由】    
【裁判全文】
臺灣臺北地方法院刑事判決                        九十年度交簡上字第七八號
    上  訴  人
    即  被  告  甲○○
右列上訴人因公共危險案件，不服本院新店簡易庭九十年度店交簡字第二九二號，中
華民國九十年五月四日第一審刑事簡易判決（檢察官聲請簡易判決處刑案號：臺灣臺
北地方法院檢察署九十年度偵字第五六五二號），提起上訴，本院管轄之第二審合議
庭判決如左：
    主      文
上訴駁回。
甲○○緩刑貳年，緩刑期內付保護管束。
    事      實
一、甲○○於九十年二月二十八日二十時許，在臺北市木柵區某地購買啤酒五瓶，於
    駕駛中飲用其中四瓶，已達於反應較慢、感覺減低、思考改變、個性行為改變並
    影響駕駛而不能安全駕駛動力交通工具之狀態後，仍駕駛動力交通工具即車號Ｈ
    ３—０９８號營業用小客車，於同日二十二時三十分許，行經臺北縣新店市○○
    路三二０號前，已不勝酒力，偏離車道，乃與馬裕森所駕駛之車號ＤＬ—３７９
    ２號自用小貨車發生擦撞，適巡邏警車路經該址，當場對甲○○測試其飲酒後吐
    氣所含酒精成份，發現其吐氣所含酒精成份每公升已達一點三九毫克，而查知上
    開情形。
二、案經臺北縣警察局新店分局報告臺灣臺北地方法院檢察署檢察官聲請以簡易判決
    處刑。
    理      由
一、本件上訴狀雖係上訴人甲○○之母親所具，惟上訴人於本院審理中答稱「上訴狀
    是我媽媽寫的，我叫我媽媽幫我上訴」等語（見本院審判筆錄第二頁第十行），
    仍應認為本件已經合法提起上訴，合先敘明。
二、訊據上訴人即被告甲○○之上訴意旨，對於檢察官所訴上訴人於九十年二月二十
    八日二十時許，在臺北市木柵區某地購買啤酒五瓶，於駕駛中飲用其中四瓶，仍
    駕駛動力交通工具即車號Ｈ３—０９８號營業用小客車，於同日二十二時三十分
    許，行經臺北縣新店市○○路三二０號前，偏離車道，而與馬裕森所駕駛之車號
    ＤＬ—３７９２號自用小貨車發生擦撞等事實，已於警訊中及本院審理中自白不
    諱，有警訊筆錄及本院訊問筆錄可憑（見偵查卷宗第四頁背面第五行至第八行，
    本院九十年七月二十六日訊問筆錄），固不否認，惟辯稱：（一）上訴人有心理
    障礙；（二）上訴人覺得酒精測試數值沒有這麼高；（三）請求從輕量刑云云。
    經查：（一）上訴人對於檢察官所訴上訴人於九十年二月二十八日二十時許，在
    臺北市木柵區某地購買啤酒五瓶，於駕駛中飲用其中四瓶，仍駕駛動力交通工具
    即車號Ｈ３—０９８號營業用小客車，於同日二十二時三十分許，行經臺北縣新
    店市○○路三二０號前，偏離車道，而與馬裕森所駕駛之車號ＤＬ—３７９２號
    自用小貨車發生擦撞等事實，已於警訊中及本院審理中自白不諱，有前揭警訊筆
    錄、本院訊問筆錄可憑，另有酒精濃度測定值一紙，附於偵查卷宗可佐（見偵查
    卷宗第九頁），復核與馬裕森於警訊中證稱上訴人當時偏離車道，伊閃避不及，
    所以發生擦撞等語，互核相符，有警訊筆錄附於偵查卷宗可佐（見偵查卷宗第六
    頁背面第六、七行馬裕森警訊筆錄），被告此部分之自白與事實相符，可以採信
    ；（二）上訴人雖自稱有心理障礙云云，並提出臺北市立忠孝醫院診斷證明書及
    中華民國身心障礙手冊各一份（均影本），惟上訴人於本院審理中不僅經交叉詢
    問過程，對答明確，並無任何心神喪失、精神耗弱之情形，且本件上訴人所肇酒
    後駕駛犯行，自以其獲案當時已達於反應較慢、感覺減低、思考改變、個性行為
    改變並影響駕駛而不能安全駕駛動力交通工具之狀態後為構成要件，今再以其心
    理障礙若何云云置辯，仍非可採；（三）上訴人另稱伊覺得酒精測試數值沒有這
    麼高，及請求從輕量刑云云，但被告除經警進行酒精測試其飲酒後吐氣所含酒精
    成份，姑不論其所發現其吐氣所含酒精成份每公升已達一點三九毫克，遠高於目
    前警方移送標準每公升零點五五毫克逾二倍有餘，有前揭酒精濃度測定值一紙可
    查，且上訴人於案發當時，因偏離車道，致馬裕森閃避不及，所以發生擦撞等事
    實，亦經馬裕森於警訊中指證明確，亦如前述，足認上訴人於飲酒後，已達於反
    應較慢、感覺減低、思考改變、個性行為改變並影響駕駛而不能安全駕駛動力交
    通工具之狀態後，仍駕駛動力交通工具無訛，並非警員任意臆測；（四）且按行
    為人飲酒後如其呼氣酒精濃度達於每公升零點五五毫克時，即有反應較慢、感覺
    減低、思考改變、個性行為改變並影響駕駛之輕到中度中毒症狀，目前行政機關
    所取締酒後駕車之參考標準雖係依法務部於八十八年五月十日邀集司法院刑事廳
    、交通部、行政院衛生署、內政部警政署及中央警察大學等機關開會決議，以凡
    呼氣酒精濃度逾每公升含Ｏ．五五毫克時，即得認為不能安全駕駛為認定標準，
    此項認定標準固係參考美國加州運輸部交通安全局所實驗之結果，上開會議決議
    本身僅屬檢警取締酒後駕車之參考，縱無拘束法院之效力，但其所決議採行之標
    準，係以參考美國、德國及日本等國家所進行之酒精濃度與精神狀態之測事實驗
    ，亦即各項實驗係以凡呼氣中酒精濃度達每公升Ｏ．五五毫克時，就人之生理方
    面，已產生視覺反應遲鈍、影像不能集中、同時不能看清前方路況及車旁照後鏡
    等狀況，其駕駛能力已受有影響，其肇事率已為一般人正常人之十倍，依一般社
    會通念，客觀上足以認定已達不能安全駕駛之程度；（五）近年來因酒醉駕車所
    致之重大車禍不時見諸報端，媒體復不斷披露行政機關加強取締酒後駕車之各種
    措施，其間歷時已久，亦足認為告確係已明知服用酒類後，不能安全駕駛動力交
    通工具者，不得為駕駛行為，被告於警訊中自承在車上飲用啤酒達四瓶，猶質疑
    警方測試數值，請求從輕量刑云云，並無可採。本件事證明確，被告前揭犯行至
    堪認定，應予依法論科。
三、核上訴人所為，服用酒類，不能安全駕駛動力交通工具而駕駛之犯行，係犯刑法
    第一百八十五條之三之罪。原審除引用刑法第四十一條第一項，而漏載同條項前
    段，應予補正，另引用上開規定，及罰金罰鍰提高標準條例第二條，判處上訴人
    有期徒刑三月，如易科罰金，以三百元折算一日，其認事用法，尚無違誤，量刑
    亦屬妥適，上訴意旨猶執前開辯詞，提起上訴，指摘原判決不當，非有理由，應
    予駁回。惟查上訴人前未曾受有期徒刑以上刑之宣告，有臺灣高等法院被告全國
    前案紀錄表及臺灣高等法院檢察署刑案紀錄簡覆表各一份，分別附於本院第一、
    二審刑事卷宗可憑，而被告於犯罪後已坦承部分犯行，於本院審理中確有悔意，
    且被告前因頭部外傷，做過開顱手術，健康狀況不佳，被告經此偵審程序，當知
    所警惕，而無再犯之虞，本院因認對被告所宣告之刑，以暫不執行為適當，乃併
    宣告緩刑二年，以啟自新。又為確實使被告有正確之法律觀念並提供必要之協助
    及督促，著併依法宣告緩刑期內付保護管束，俾由地方法院檢察署之觀護人予以
    適當之督促，並發揮附條件緩刑制度之立意及避免執行短期自由刑衍生致不當之
    效果。
據上論斷，應依刑事訴訟法第四百五十五條之一第一項、第三項、第三百六十八條，
刑法第七十四條第一款、第九十三條第一項，判決如主文。
本案經檢察官田炳麟到庭執行職務
中      華      民      國    九十      年      十      月    二十六    日
                                         臺灣臺北地方法院刑事第六庭
                     審判長法  官  劉慧芬
                                                   法  官  吳秋宏
                                                   法  官  黃程暉
右正本證明與原本無異。
本判決不得上訴。
                                                   書記官  張華瓊
中      華      民      國    九十      年      十      月    二十六    日
附錄本案論罪科刑法條全文：
中華民國刑法第一百八十五條之三：
服用毒品、麻醉藥品、酒類或其他相類之物，不能安全駕駛動力交通工具而駕駛者，
處一年以下有期徒刑、拘役或三萬元以下罰金。


司法院資訊處製作；財團法人民間司法改革基金會備份。
